# 同一控制下企业合并重述比较数据时涉及调整长投初始投资成本的关于内涵商誉的考虑

提问人：无言的纯牛奶 时间：2017-04-24 17:02:57
追加投资形成同一控制下企业合并重述比较数据时涉及调整长投初始投资成本时关于内涵商誉的考虑 背景： （ 1 ） 2016 年 5 月A公司对其持有40%按照权益法核算的B公司追加投资（通过股权转让的方式获取11%的股权）至51%，形成控股合并；
（ 2 ）自然人甲自 2005 年A公司设立开始至 2011 年 10 期间，均持有A公司20%的股权，并参与公司的经营管理， 2011 年 10 月甲购入其余股东的全部股权，增资的同时引入两个新股东，至此甲持有A公司94%的股权，成为A公司的控股股东；
（ 3 ）B公司于 2008 年设立，设立之初，甲持股5%，甲之妻持股42%，A公司持股40%； 2013 年甲通过股权转让的方式，增持至50%； 2016 年 2 月，甲将其持有的47%的股权转让给其女； 2016 年 5 月，甲之女将11%的股权转让给A公司；至此A公司持股51%，对B公司形成控制关系；
审计期间为2015-2017年 2 月；问题： （ 1 ）合并日 2016 年 5 月前后，从甲的直接持股和间接持股合计以及其妻和妻女的持股统一来看，可以判定为为同一控制下企业合并吧？ （ 2 ）如果属于同一控制下企业合并，A公司编制合并报表时要对 2015 年的报表进行重述，视同从一开始持股51%，进行权益抵消； （ 3 ）B公司的实收资本，各个股东均有实物出资，B公司根据评估值入账，各个股东投入资产的溢价程度不同；其中，A公司投入实物评估值为 6,479,130.00 元，其按照章程规定的持股比计算取得的B公司的权益份额为6,477,830.00 元，差额 1300 元属于内涵商誉，并体现在A公司长期股权投资初始投资成本中。 （ 4 ）在重述 2015 年数据时， 1300 元是否要体现为合并层面的商誉？是否适用“下推会计”处理原理？还是说这部分溢价也要进行调整恢复？
已参考“瑞华研究汇编（2010-2016）”和“《企业会计准则第 33 号——合并财务报表（ 2014 年修订）》实务操作指南8.19”中的相关会计处理，但情况都不太一样，还请陈版赐教。

回答人：chenyiwei
如果甲与其妻女之间始终存在一致行动关系，因而B公司自设立起即由甲及其妻女控制，A公司自 2011 年 11 月起受到甲及其妻女控制，则 2016 年 5 月A取得B的控制权构成同一控制下合并。如不存在一致行动关系，则需另外讨论。 在此前提下，A投入的资产增值不应确认为商誉，在A的合并报表层面，原投入B的资产应恢复到按其在A层面的原账面价值为基础持续计量的金额，原作价金额与享有权益份额之间的差额调整合并报表层面的资本公积。

提问人：无言的纯牛奶 时间：2017-04-24 20:09:21
谢谢陈版的分析！合并方式达成一致了。再请教一下： （ 1 ）A投入的资产是在 2011 年以前，为什么投入的资产增值不应确认商誉呢？ （ 2 ）如您所说，恢复资产的账面价值为基础持续计算的金额，那应该在合并报表层面调整，借：固定资产 -增值额，贷：资本公积 -增值额；对长投进行调整，借：长投 -增值额，贷：未分配利润年初 -增值额，来还原资产的账面价值，这样处理对么？（暂不考虑折旧的影响）

回答人：chenyiwei
经考虑，因为A对B投资发生在同一控制之前，也可在A当初投出这些资产时确认资产处置损益，投资成本按投出资产当时的公允价值确定；后续进入同一控制时继续保持该投出时公允价值为基础持续计算的金额作为计量基础。

提问人：无言的纯牛奶 时间：2017-04-25 11:20:32
万分感谢！这样处理比较更合适一些。 继续以上的事项， 2017 年 2 月，A公司购买B公司少数股权，追加投资从51%增持到61%。股权转让协议是 227 签订的，工商变更日 228 ，但是截至 331 股权转让款尚未支付。（转让方中包括甲的3%和甲之女的3%，其他股东的4%，确定甲与其女和其妻为一致行动人），审计截止日为 228 。 请问： （ 1 ）有6%是实际控制人转让的，未支付的股权转让款是否影响购买行为的完成？即 228 合并报表的时候，是按照51%还是61%合并； （ 2 ）如果按照61%合并，那归母的当期损益是否仍然按照一般原则计算，即61%计算？因为此转让行为是报告日最后一天发生的，我认为A公司10%的增持不应该享受此期间的经营成果，要考虑么？

回答人：chenyiwei
根据协议约定该部分股权的交割日，以交割日为界，归属母公司股东的损益和少数股东损益应分段计算。就本案例，整个期间内的少数股东损益仍然是 49 ％。